臺灣臺北地方法院民事裁定            100年度監宣字第364號
聲  請  人  陳楊寶祝
相  對  人  陳培麟
關  係  人  陳英英
上列當事人間聲請監護宣告事件，本院裁定如下：
    主  文
宣告陳培麟（男、民國○○○年○月○日生、身分證統一編號：
Ｚ000000000號）為受監護宣告之人。
選定陳楊寶祝（女、民國○○○年○月○○○日生、身分證統一
編號：Ｚ000000000號）為受監護宣告之人之監護人。
指定陳英英（女、民國○○○年○○月○○日生、身分證統一編
號：Ｚ000000000號）為會同開具財產清冊之人。
聲請費用新臺幣壹仟元由受監護宣告之人負擔。
    理  由
一、按對於因精神障礙或其他心智缺陷，致不能為意思表示或受
    意思表示，或不能辨識其意思表示之效果者，法院得因本人
    、配偶、四親等內之親屬、最近一年有同居事實之其他親屬
    、檢察官、主管機關或社會福利機構之聲請，為監護之宣告
    。法院為監護之宣告時，應依職權就配偶、四親等內之親屬
    、最近一年有同居事實之其他親屬、主管機關、社會福利機
    構或其他適當之人選定一人或數人為監護人，並同時指定會
    同開具財產清冊之人。法院選定監護人時，應依受監護宣告
    之人之最佳利益，優先考量受監護宣告之人之意見，審酌一
    切情狀，並注意下列事項：(1)受監護宣告之人之身心狀態與
    生活及財產狀況。(2)受監護宣告之人與其配偶、子女或其他
    共同生活之人間之情感狀況。(3)監護人之職業、經歷、意見
    及其與受監護宣告之人之利害關係。(4)法人為監護人時，其
    事業之種類與內容，法人及其代表人與受監護宣告之人之利
    害關係。民法第14條第1項、第1111條第1項、第1111條之 1
    分別定有明文。
二、本件聲請意旨略以：聲請人陳楊寶祝為相對人陳培麟之配偶
    ，相對人於民國100年9月13日因硬腦膜下腔出血，雖延醫診
    治，迄今毫無起色，現無能力處理自己之事務，爰依法聲請
    對相對人為監護之宣告。又聲請人及關係人陳英英分別為相
    對人之配偶及次女，相對人家屬均同意由聲請人、關係人分
    別擔任相對人之監護人及會同開具財產清冊之人，是為相對
    人之利益，爰請求選定聲請人為相對人之監護人，指定陳英
    英為會同開具財產清冊之人等語。
三、聲請人主張之事實，業據其提出診斷證明書、相對人之親屬
    系統表、親屬同意書及戶籍謄本等件為證。而本院於100 年
    10月31日在鑑定人面前訊問相對人，相對人無反應，有訊問
    筆錄足參；其經鑑定結果為：綜合相對人之過去生活史、疾
    病史、身體及精神狀態檢查之結果，認相對人係硬腦膜下出
    血患者，目前為持續性植物人狀態，其認知、語言及判斷能
    力有明顯缺損，致不能為意思表示、受意思表示、且不能辨
    識其意思表示之效果；雖自其硬腦膜下出血至鑑定當日之時
    間未達半年，但因其病情及認知功能受損嚴重，依臨床常理
    推論，其回復程度有限，惟無法準確預估，日後若其精神狀
    態有明顯改變，可申請精神鑑定再行評估等語，有國泰醫療
    財團法人國泰綜合醫院函及精神鑑定報告書在卷足佐。堪認
    相對人已因其他心智缺陷，致不能為意思表示或受意思表示
    ，且不能辨識其意思表示之效果，符合受監護宣告之要件，
    爰對於相對人為監護之宣告。
四、審酌聲請人為相對人之妻，當能盡力維護相對人之權利，並
    予以適當之照養療護，且有意願擔任相對人之監護人，爰選
    定聲請人陳楊寶祝為監護人。又相對人之次女陳英英願意擔
    任會同開具財產清冊之人，並指定其為會同開具財產清冊之
    人，以保障受監護宣告之人陳培麟之權益。又監護開始時，
    監護人對於受監護人之財產，應依規定會同法院指定之人，
    於2 個月內開具財產清冊並陳報法院；且前項期間，法院得
    依監護人之聲請，於必要時延長之，於財產清冊開具完成並
    陳報法院前，監護人對於受監護人之財產，僅得為管理上必
    要之行為，附此敘明。
五、依民事訴訟法第608條第1項，裁定如主文。
中    華    民    國   100    年    11    月    17    日
                  家事法庭法  官  蔡玉雪
以上正本係照原本作成。
如不服本裁定關於選定監護人及指定會同開具財產清冊之人等部
分，應於送達後10日內向本院提出抗告狀，並繳納抗告費新臺幣
1,000元；其餘關於宣告監護之部分，不得抗告。
中    華    民    國   100    年    11    月    17    日
                          書記官  黃南穎